【裁判字號】    92,交抗,1163
【裁判日期】    921231
【裁判案由】    違反道路交通管理處罰條例
【裁判全文】
臺灣高等法院交通事件裁定                      九十二年度交抗字第一一六三號
    抗告人即
    受處分人  甲○○
右抗告人因違反道路交通管理處罰條例案件，不服臺灣士林地方法院中華民國九十二
年十一月十日裁定（九十二年度交聲字第一０二九號），提起抗告，本院裁定如左：
    主  文
抗告駁回。
    理  由
一、按受處分人不服道路交通管理處罰條例第八條主管機關所為之處罰者，得於接到
    裁決書之翌日起二十日內，向管轄地方法院聲明異議，道路交通管理處罰條例第
    八十七條第一項規定甚明。又，交通法庭認聲明異議不合法律上之程式或其異議
    權已經喪失者，應以裁定駁回之，道路交通案件處理辦法第十八條亦有明文。
二、經查，本件原處分機關即臺北市交通事件裁決所民國（下同）九十二年三月十二
    日所為之裁決處分（裁決書案號：北市裁三字第裁二二｜九六三四一六號），其
    裁決書係按受處分人之住所「台北市○○區○○街三巷四號」郵寄，因「未獲會
    晤本人亦無受領文書之同居人、受雇人或應送達處所之接收郵件人員」，於同年
    六月十一日經將該裁決書「寄存於南港中研院郵局」以為送達，有臺北市交通事
    件裁決所送達證書影本一紙附在臺灣臺北地方法院交聲字第一０一七號卷第九頁
    可稽。是受處分人得聲明異議之法定期間，自裁決書送達之翌（十二）日起算，
    應至九十二年七月一日即為屆滿。乃受處分人竟遲至九十二年七月十七日始向臺
    北市交通事件裁決所聲明異議，有聲明異議狀存卷可按，顯已逾二十日之法定異
    議期間。綜上所述，本件受處分人聲明異議，尚非適法；原審因之駁回抗告人之
    聲明異議，核無不合。
三、抗告意旨雖以：九十二年六月十一日之交通事件裁決書並非由伊本人簽收，而待
    伊收到此份交通事件裁決書後即刻前往交通事件裁決所進行申請異議，而交通事
    件裁決所也未告知此裁決書效期只有二十日云云。惟查：
  (一)受處分人之住所係設在「台北市○○區○○街三巷四號」，此外並無其他可住居
    所，有公務電話紀錄及法務部戶政連結作業系統表各一紙在卷可查（見臺灣臺北
    地方法院交聲字第一０一七號卷第十三頁、第十七頁）。次按送達，除法規另有
    規定外，由行政機關依職權為之；送達由行政機關自行或交由郵政機關送達；由
    郵政機關送達者，以一般郵遞方式為之，但文書內容對人民權利義務有重大影響
    者，應為掛號；文書由行政機關自行送達者，以承辦人員或辦理送達事務人員為
    依民事訴訟法施行法第三條訂定之郵政機關送達訴訟文書實施辦法；送達，於應
    受送達人之住居所、事務所或營業所為之；於應送達處所不獲會晤應受送達人時
    ，得將文書付與有辨別事理能力之同居人、受僱人或應送達處所之接收郵件人員
    ；應受送達人或其同居人、受僱人、接收郵件人員無正當理由拒絕收領文書時，
    得將文書留置於應送達處所，以為送達；送達，不能依前二條規定為之者，得將
    文書寄存送達地之地方自治或警察機關，並作送達通知書兩份，一份黏貼於應受
    該送達處所信箱或其他適當位置，以為送達；前項情形，由郵政機關為送達者，
    得將文書寄存於送達地之郵政機關；行政程序法第六十七條、第六十八條、第七
    十二條第一項、第七十三條第一項、第三項、第七十四條、第七十八條定有明文
    。則本件原處分機關將所為之裁決處分書按受處分人之住所「台北市○○區○○
    街三巷四號」郵寄，因「未獲會晤本人亦無受領文書之同居人、受雇人或應送達
    處所之接收郵件人員」，於同年六月十一日將該裁決書「寄存於南港中研院郵局
    」以為送達，揆諸前揭規定，尚無不合之處。
  (二)又，原處分機關於前揭裁決書之附記欄第一項內，已明確記載受處分人如不服處
    罰而聲明異議者，其應提出之期限及應遵行之程序等事項，受處分人自無不知之
    理。
  (三)抗告意旨執前詞指摘原裁定不當，為無理由，其抗告應予駁回。
四、據上論結，應依道路交通案件處理辦法第二十六條、刑事訴訟法第四百十二條，
    裁定如主文。
中      華      民      國    九十二    年     十二     月    三十一    日
                              臺灣高等法院交通法庭
                                  審判長法  官  劉  景  星
                                        法  官  陳  志  洋
                                        法  官  陳  博  志
右正本證明與原本無異。
不得再抗告。
                                        書記官  陳  嘉  文
中      華      民      國    九十三    年      一      月      五      日


司法院資訊處製作；財團法人民間司法改革基金會備份。
